【裁判字號】    95,簡上,61
【裁判日期】    951025
【裁判案由】    清償信用卡消費款
【裁判全文】
臺灣高雄地方法院民事判決              95年度簡上字第61號
上  訴  人  丙○○○
被  上訴人  聯邦商業銀行股份有限公司
法定代理人  丁○○
訴訟代理人  戊○○
            吳采容
            乙○○
            甲○○
當事人間請求清償信用卡消費款事件，上訴人對於民國95年2 月
3 日本院94年度鳳簡字第2152號第一審判決提起上訴，本院於95
年10月11日言詞辯論終結，判決如下：
    主  文
原判決關於命上訴人給付及其利息部分暨該部分假執行之宣告及
訴訟費用之負擔均廢棄。
上開廢棄部分，被上訴人在第一審簡易之訴及假執行之聲請均駁
回。
第一、二審訴訟費用均由被上訴人負擔。
    事 實 及 理 由
一、被上訴人起訴主張：曾千榕（已另案審結）邀同上訴人丙○
    ○○為連帶保證人，於民國84年5 月19日向被上訴人申請卡
    號00-00000000-00之聯合信用卡普卡1張，約定曾千榕得於
    被上訴人之特約商店記帳消費，惟各月之消費款應依被上訴
    人寄送之信用卡消費明細月結單所訂之日期及方式繳納帳款
    予被上訴人，如未能悉數繳清，應給付年息19.71%之利息。
    上開信用卡使用期限屆滿後，因被上訴人不再發行聯合信用
    卡，曾千榕乃於88年1月18日填具轉卡申請書向被上訴人申
    請換發卡號0000-0000-0000-0000之Master金卡使用，該卡
    嗣於91年11月間遺失，另由被上訴人補發卡號0000-0000-00
    00-0000之Master金卡予曾千榕。91年年底，被上訴人推廣
    將金卡升等為白金卡，經通知曾千榕並獲得其同意後，於92
    年1月將上開金卡升等為卡號0000-0000-0000-0000之白金卡
    。詎曾千榕使用至94年10月9日止，共積欠新臺幣（下同）
    134,121元之消費款（含128,388元之本金及5,733元之利息
    ）未償還。茲因上訴人於84年6月6日曾千榕第一次申請聯合
    信用卡普卡時，曾與被上訴人簽訂保證書，約定上訴人對於
    曾千榕持有被上訴人之聯合信用卡、VISA卡、MASTER卡或其
    他信用卡期間，包括繼續換卡後持卡期間發生之一切債務負
    連帶保證人責任，並同意履行保證書背面所載約定條款。爰
    依連帶保證之法律關係，請求上訴人與曾千榕連帶給付被上
    訴人134,121元及其中128,388元部分自94年10月25日起至清
    償日止，按年息19.71%計算之利息。原審判命上訴人應給付
    被上訴人40,000元及自94年10月25日起至清償日止，按年息
    19.71%計算之利息。而上訴人就上開部分不服提起上訴，被
    上訴人就其餘敗訴部分未提起上訴，被上訴人於本院聲明：
    上訴駁回。
二、上訴人則抗辯：曾千榕為上訴人之女，上訴人固曾於84年6
    月6 日簽訂保證書，同意擔任曾千榕向被上訴人申請之信用
    卡之保證人，惟保證之範圍僅限於曾千榕第1 次申請之聯合
    信用卡之消費款，且額度僅為4 萬元。今該卡既已因使用期
    限屆滿而失效，上訴人之保證責任即應隨之終止，被上訴人
    未徵得上訴人同意續任新卡之保證人，自不得持已失效之保
    證書請求上訴人負擔保證人責任。又上開保證書雖約定上訴
    人對於曾千榕繼續換卡後持卡期間所發生之一切債務負連帶
    清償責任，然上訴人並不知悉有上開約定，且上開約定顯然
    有失公平，應屬無效，並聲明：(一)原判決關於命上訴人給付
    被上訴人40,000元及自94年10月25日起至清償日止按年息
    19.71%計算之利息及該部分假執行之宣告均廢棄。(二)上開廢
    棄部分，被上訴人在第一審之訴及假執行之聲請均駁回。
三、經查，曾千榕於84年5月19日邀同上訴人為連帶保證人與被
    上訴人訂立信用卡契約，依約定曾千榕得於財團法人聯合信
    用卡中心之特約商店記帳消費，但應於次月繳款截止日前向
    被上訴人清償，逾期應給付按年息19.71%計算之利息。嗣於
    88年1月18日，在未通知連帶保證人即上訴人之情況下，曾
    千榕將上開普卡變更為金卡，又於92年1月間將金卡升等為
    白金卡，並因而積欠被上訴人信用卡帳款共134,121元 (其
    中128,388元為本金)，應於94年10月25日前給付而迄未清償
    等情，有信用卡申請書、簡易轉卡申請書、聯名白金卡申請
    通知書、保證書、歷史帳單附卷可稽，復為兩造所不爭執，
    自堪信為真實。是本院應審酌者為系爭信用卡申請人將普通
    卡變更為金卡，嗣後再變更為白金卡時，該普通卡之信用卡
    契約是否業已終止，而應視為另定一信用卡契約？茲分述如
    下：
  (一)按現行以信用卡為交易之行為，係消費者向發卡銀行或發卡
    機構申請信用卡，並於申請時決定申請何種信用卡（如普通
    卡、金卡、白金卡等），發卡機構就申請人進行信用調查並
    核定信用額度，完成「授信」並發給申請人信用卡，亦即發
    卡機構憑其所為之徵信而決定給予申請人何種信用卡。以本
    件觀之，依聯合信用卡申請書卡別欄之記載，該申請書可以
    申請之卡別分別為VISA卡、VISA金卡、Master卡、Master金
    卡及聯合信用卡等5種。而信用卡申請人於申請信用卡時，
    即應決定係申請何種信用卡，本件信用卡申請人曾千榕於84
    年5月19日申請信用卡時係勾選申請聯合信用卡，有信用卡
    申請書一紙附卷可按，嗣後被上訴人依徵信之結果，亦僅核
    發聯合信用卡予曾千榕使用。由上觀之，足認卡別之決定，
    確為信用卡契約之重要內容。
  (二)次查，依本件聯合信用卡申請書之申請說明欄記載：年滿20
    歲，具有正當職業且固定年收入25萬元以上，皆可申請；年
    滿30歲，有正當職業，年收入55萬元以上者，可申請金卡。
    此外，被上訴人於曾千榕第1 次申請聯合信用卡時，核准之
    信用額度為4 萬元，嗣轉為金卡時，信用額度變更為20萬元
    ，再轉為白金卡時，信用額度又增加為40萬，有歷史帳單所
    付資料在卷可參。此外，持有普卡，金卡及白金卡消費，所
    可享有之權利義務亦有不同。縱認信用額度並非信用卡契約
    之約定內容，惟一般情形下，普通卡之信用額度不會超過金
    卡之信用額度，金卡之信用額度則不會超過白金卡之信用額
    度，足證信用額度亦為普通卡、金卡與白金卡之重要區別所
    在。綜上觀之，曾千榕所申請之普通卡、金卡及白金卡無論
    在申請條件（如年齡、徵信情形）、信用額度、繳交之年費
    及可享受之權利等均不相同，縱白金卡、金卡之信用卡約定
    條款內容與普卡相同，亦難認定二者之契約為同一，易言之
    ，申請普通卡之信用卡契約自不包括申請金卡或白金卡。
  (三)次按當事人互相表示意思一致者，無論其為明示或默示，契
    約即為成立；又契約之要約人因要約而受拘束，但要約當時
    ，預先聲明不受拘束或依其情形或事件之性質，可認當事人
    無受其拘束之意思者，不在此限，民法第153 條第1 項、第
    154 條第1 項分別定有明文。查被上訴人將曾千榕之普通卡
    轉換成金卡，再升等為白金卡，係被上訴人主動徵詢曾千榕
    之意見，並由被上訴人寄發簡易轉卡申請書及升等白金卡申
    請書予曾千榕，再由曾千榕填完後寄回被上訴人處，而由被
    上訴人審核後核發金卡及升等白金卡之事實，復為被上訴人
    所不爭執，並有前開轉卡申請書、升等白金卡申請書附卷可
    證。而依申請書之記載「聯邦銀行保留發卡與否的權利，本
    申請書所附文件將不予退還」，足認被上訴人寄發申請書予
    曾千榕，並非要約，而係要約之引誘。則曾千榕填載申請書
    書並寄回被上訴人之行為，即為簽訂金卡或白金卡契約之要
    約，當被上訴人寄發金卡或白金卡予曾千榕時，即視同對曾
    千榕之要約為承諾之行為，並因意思表示一致而成立金卡或
    白金卡契約。故曾千榕另申請金卡或白金卡之行為確係另行
    簽訂一新信用卡契約。被上訴人主張核發予曾千榕金卡或白
    金卡之行為並非信用卡契約之更新，只是舊契約之延續云云
    尚不足採。此外，被上訴人亦自承系爭普通卡換成金卡，或
    金卡換成白金卡後，該普通卡或金卡即不能使用須剪斷寄回
    ，縱未剪斷寄回，電腦亦會註銷使之不能使用等語，參以被
    上訴人所提出之信用卡帳單所列之消費帳款，均無普通卡消
    費之記錄等情，亦足認定該普通卡之信用卡契約業已終止。
  (四)至保證書固記載：「連帶保證人‧‧‧願就信用卡申請人含
    附卡申請人）持有貴行之聯合信用卡、VISA卡、Master卡或
    其他信用卡期間（包括繼續換卡後持卡期間），發生之一切
    債務負連帶保證人責任，並同意履行本保證書背面所載約定
    條款」等語，惟綜觀信用卡契約書內容，除第13條就卡片遺
    失、被竊、其他喪失占有之情形或有效期間屆滿或損毀不堪
    使用，得以原卡號或更換卡號申請補發新卡及信用卡屆期續
    發新卡有所約定外，並無換發金卡或白金卡之約定，是信用
    卡申請書上所謂「換卡」應僅指前開換發新卡、補發新卡及
    屆期續發新卡之情形，自不得擴張解釋為包括普通卡升等為
    金卡，及金卡升等為白金卡之行為。是上訴人固於連帶保證
    人資料欄中簽名，亦僅是表示就持卡人所申請之聯合信用卡
    普通卡負連帶責任，尚不能因此而認定凡持卡人所申請之各
    種卡別或升等金卡、白金卡後仍均須負連帶責任。
  (五)至於上訴人主張：依消費者保護法第11條第1項、第12條第1
    項、第2項第1款及同法施行細則第14條第2款之規定，企業
    經營者在定型化契約中所用之條款，應本於平等互惠之原則
    ；定型化契約中之條款違反誠信原則，對消費者顯失公平者
    ，無效，而違反平等互惠原則者，推定其顯失公平；又定型
    化契約條款，有消費者應負擔非其所能控制之危險者，為違
    反平等互惠原則。本件被上訴人之申請書所載「連帶保證人
    ‧‧‧願就信用卡申請人含附卡申請人）持有貴行之聯合信
    用卡、VISA卡、Master卡或其他信用卡，期間（包括繼續換
    卡後持卡期間）發生之一切債務負連帶保證人責任」之約定
    ，顯係違反前開條文而無效云云。惟上訴人之連帶保證責任
    既因聯合信用卡契約之終止而消滅，就該信用卡契約有關連
    帶保證人責任之約定究有無違反誠信原則或法律強制規定而
    無效之爭執即毋庸審酌，併此敘明。
  (六)前開聯合信用卡契約業已終止，而換發金卡及事後換發白金
    卡之行為既非舊契約之延續，而係另訂一新契約，且被上訴
    人與持卡人曾千榕簽訂金卡及白金卡契約時，並未通知連帶
    保證人即被上訴人，復未經被上訴人之同意擔任金卡及白金
    卡契約之連帶保證人，故上訴人對曾千榕持金卡及白金卡所
    為之消費自不負連帶保證責任。
四、從而，被上訴人本於信用卡使用契約之連帶保證法律關係請
    求上訴人連帶清償信用卡消費款及利息，為無理由，不應准
    許，其所為假執行之聲請亦失所附麗，應併與駁回。原審判
    命上訴人給付，並為假執行之宣告，尚有未洽。上訴意旨指
    摘原判決此部分不當，求予廢棄改判，為有理由。爰由本院
    將原判決此部分予以廢棄改判，如主文第二項所示。
四、據上論結，本件上訴為有理由，依民事訴訟法第436 條之一
    第3項、第450條、第78條，判決如主文。
中    華    民    國    95    年    10    月    25    日
            民事鳳山分庭  審判長法  官  朱玲瑤
                                法  官  李怡諄
                                法  官  高英賓
正本係照原本作成。
本判決不得上訴。
中    華    民    國    95    年    10    月    25    日
                                書記官  李崑良


司法院資訊處製作；財團法人民間司法改革基金會備份。
